Inventaris van de archieven van de Wetgevende Colleges van de Bataafse Republiek en van het Koninkrijk Holland, 1796-1810
Nationaal Archief, Den Haag
- PERIODE 1 MAART 1796 - 18 SEPTEMBER 1801, A.
  - BIJLAGEN TOT DE DECRETEN EN BESLUITEN, A.2
    - NIET-GEHEIME INGEKOMEN STUKKEN, A.2.1
      - Rekesten, A.2.1.2
        - Rekesten (verzoekschriften), ingekomen bij de Nationale Vergadering, de Constituerende Vergadering, het intermediair Wetgevend Lichaam en de Eerste Kamer van het Vertegenwoordigend Lichaam., 29 feb 1796 - 18 sep 1801; 276-388; 113 pakken
          - 3 jul 1797 - 31 jul 1797, 305
          - 1 aug 1797 - 30 aug 1797, 306
          - 1 sep 1797 - 29 sep 1797, 307
          - 2 okt 1797 - 13 okt 1797, 308
          - 16 okt 1797 - 31 okt 1797, 309
          - 1 nov 1797 - 30 nov 1797, 310
          - 1 dec 1797 - 29 dec 1797, 311
            Alsmede rekesten zonder dagaanduiding.
          - 2 jan 1798 - 15 jan 1798, 312
          - 16 jan 1798 - 31 jan 1798, 313
          - 1 feb 1798 - 8 feb 1798, 314
          - 9 feb 1798 - 19 feb 1798, 315
          - 20 feb 1798 - 28 feb 1798, 316
          - 1 mrt 1798 - 15 mrt 1798, 317
          - 16 mrt 1798 - 30 mrt 1798, 318
          - 2 apr 1798 - 16 apr 1798, 319
          - 17 apr 1798 - 30 apr 1798, 320
          - 1 mei 1798 - 15 mei 1798, 321
          - 16 mei 1798 - 21 mei 1798, 322
          - 22 mei 1798 - 24 mei 1798, 323
          - 25 mei 1798 - 31 mei 1798, 324
          - 1 mei 1798 - 8 jun 1798, 325
          - 9 jun 1798 - 20 jun 1798, 326
          - 21 jun 1798 - 25 jun 1798, 327
          - 26 jun 1798 - 27 jun 1798, 328
          - 28 jun 1798, 329
          - 29 jun 1798, 330
          - 2 jul 1798 - 13 jul 1798, 331
          - 16 jul 1798 - 30 jul 1798, 332
          - 1 aug 1798 - 11 aug 1798, 333
          - 13 aug 1798 - 22 aug 1798, 334
          - 23 aug 1798 - 31 aug 1798, 335
          - 3 sep 1798 - 10 sep 1798, 336
          - 11 sep 1798 - 20 sep 1798, 337
          - 21 sep 1798 - 29 sep 1798, 338
          - 1 okt 1798 - 10 okt 1798, 339
          - 11 okt 1798 - 19 okt 1798, 340
          - 23 okt 1798 - 31 okt 1798, 341
          - 1 nov 1798 - 8 nov 1798, 342
          - 9 nov 1798 - 17 nov 1798, 343
          - 19 nov 1798 - 30 nov 1798, 344
          - 3 dec 1798 - 14 dec 1798, 345
          - 17 dec 1798 - 29 dec 1798, 346
          - 2 jan 1799 - 15 jan 1799, 347
          - 16 jan 1799 - 31 jan 1799, 348
          - 1 feb 1799 - 15 feb 1799, 349
          - 18 feb 1799 - 28 feb 1799, 350
          - 1 mrt 1799 - 18 mrt 1799, 351
          - 19 mrt 1799 - 29 mrt 1799, 352
          - 1 apr 1799 - 13 apr 1799, 353
          - 15 apr 1799 - 30 apr 1799, 354
          - 1 mei 1799 - 31 mei 1799, 355
          - 3 jun 1799 - 14 jun 1799, 356
          - 17 jun 1799 - 28 jun 1799, 357
          - 1 jul 1799 - 31 jul 1799, 358
          - 1 aug 1799 - 31 aug 1799, 359
          - 2 sep 1799 - 31 okt 1799, 360
          - 1 nov 1799 - 29 nov 1799, 361
          - 2 dec 1799 - 13 dec 1799, 362
          - 16 dec 1799 - 31 dec 1799, 363
          - 2 jan 1800 - 17 jan 1800, 364
          - 20 jan 1800 - 31 jan 1800, 365
          - 3 feb 1800 - 28 feb 1800, 366
          - 3 mrt 1800 - 17 mrt 1800, 367
          - 18 mrt 1800 - 31 mrt 1800, 368
          - 1 apr 1800 - 11 apr 1800, 369
          - 16 apr 1800 - 30 apr 1800, 370
          - 1 mei 1800 - 30 mei 1800, 371
          - 4 jun 1800 - 30 jun 1800, 372
          - 1 jul 1800 - 15 jul 1800, 373
          - 16 jul 1800 - 31 jul 1800, 374
          - 1 aug 1800 - 20 aug 1800, 375
          - 21 aug 1800 - 29 aug 1800, 376
          - 1 sep 1800 - 30 sep 1800, 377
          - 1 okt 1800 - 31 okt 1800, 378
          - 3 nov 1800 - 28 nov 1800, 379
          - 1 dec 1800 - 31 dec 1800, 380
          - 5 jan 1801 - 30 jan 1801, 381
          - 2 feb 1801 - 27 feb 1801, 382
          - 2 mrt 1801 - 31 mrt 1801, 383
          - 1 apr 1801 - 30 apr 1801, 384
          - 1 mei 1801 - 29 mei 1801, 385
          - 1 jun 1801 - 30 jun 1801, 386
          - 1 jul 1801 - 31 jul 1801, 387
          - 3 aug 1801 - 18 sep 1801, 388
        - Indices op de rekesten, gericht aan de Nationale Vergadering, de Constituerende Vergadering, het intermediair Wetgevend Lichaam en de Eerste Kamer van het Vertegenwoordigend Lichaam., 1 mrt 1796 - 18 sep 1801; 544-550; 7 delen
          Met aantekeningen over de afdoening. De indices verwijzen naar de rekesten, bedoeld in inv.nrs. 276-388.
          - 1 mrt 1796 - 31 dec 1796, 544
          - 2 jan 1797 - 31 dec 1797, 545
          - 2 jan 1798 - 31 mei 1798, 546
          - 1 aug 1798 - 08 nov 1798, 547
          - 2 jan 1799 - 28 feb 1799, 548
          - 2 jan 1800 - 31 dec 1800, 549
          - 5 jan 1801 - 18 sep 1801, 550
        - Rekesten aan de Nationale Vergadering om gratificaties., dec 1795 - 1796 en z.d.; 389; 1 pak
        - Rekesten waarop geen besluit is genomen., 1 apr 1796 - 22 jul 1801; 443-444; 2 pakken
          - 1 apr 1796 - 31 jan 1801, 443
          - 2 jun 1796 - 22 jul 1801, 444
        - Rekesten die niet in de resoluties zijn vermeld., 1796 - 1799; 445; 1 omslag
          Bevat ook enkele concept-decreten.
        - Rekesten van kerkelijke besturen van dissenterende kerkgenootschappen tot het niet bekrachtigen van het besluit van 20 feb 1801 van de Eerste Kamer, waarbij de 'leraars der voormaals heersende kerk' nog voor een jaar hun gewone onderhoud uit geestelijke goederen en fondsen kunnen betrekken, terwijl dat niet toegestaan wordt aan de dissenterende kerkgenootschappen., 24 feb 1801 - 27 mrt 1801; 181; 1 pak
    - GEHEIME INGEKOMEN STUKKEN, A.2.2
      - Ingekomen stukken, als 'geheim' behandeld bij de Nationale Vergadering, de Constituerende Vergadering, het intermediair Wetgevend Lichaam en de Eerste Kamer van het Vertegenwoordigend Lichaam., 31 mrt 1796 - 15 sep 1801; 527-533; 7 pakken
        - 31 mrt 1796 - 12 jan 1798, 527
        - 31 jan 1798 - 30 dec 1798, 528
        - 10 jan 1799 - 30 sep 1799, 529
        - 1 okt 1799 - 31 dec 1799, 530
        - 3 jan 1800 - 30 sep 1800, 531
        - 1 okt 1800 - 30 okt 1800, 532
        - 4 nov 1800 - 15 sep 1801, 533
    - MINUTEN VAN UITGAANDE BRIEVEN, A.2.3
      Dit is een relatief klein bestanddeel in het archief. Dat is het gevolg van het feit dat de colleges niet met brieven, maar met extract-resoluties communiceerden.
      - Minuten van uitgaande brieven van de Nationale Vergadering en van de Constituerende Vergadering., 1 mrt 1796 - 20 mrt 1798; 157; 1 pak
      - Register van uitgaande brieven van de Nationale Vergadering en van de Constituerende Vergadering., 5 jan 1797 - 20 mrt 1798; 159; 1 deel
  - BRIEVENBOEKEN, PUBLIKATIES, AKTEN, TRACTATEN EN COMMISSORIAALLIJSTEN, A.3
    - BRIEVENBOEKEN, A.3.1
      - Kopieboeken van brieven, ingekomen bij de Nationale Vergadering, de Constituerende Vergadering, het intermediair Wetgevend Lichaam en de Eerste Kamer van het Vertegenwoordigend Lichaam, afkomstig van verscheidene autoriteiten en personen., 2 jan 1796 - mei 1799; 223-235
        Deze registers bevatten de teksten van de volledig afgeschreven brieven met bijlagen op losse katerns in portefeuilles; zeer onvolledig. In de bestaande orde is geen scheiding gemaakt naar de elkander opgevolgd hebbende colleges, waarbij de stukken zijn ingekomen.
        - Generaliteitsrekenkamer, 3 feb 1797 - 24 okt 1797, 223
        - Comité tot de Zaken van de Marine, 2 jan 1796 - 22 nov 1798, 224
          Begint met een katern midden in een zin. Bevat ook inschrijvingen van brieven van de Hoge Zeekrijgsraad, het Bureau ter Judicature der Convooien en Licenten en het Intermediair Bureau der Convooien en Licenten.
        - , Comité tot de Oost-Indische Handel en Bezittingen, 6 feb 1797 - 29 jun 1798.; Comité tot de Zaken der Koloniën en Bezittingen in Amerika en ter Kuste van Guinee, 12 jan 1797 - 12 dec 1797.; Directie van de Levantse Handel en Navigatie in de Middellandse Zee, 10 jan 1797 - 27 okt 1797.; Raden en Generaalmeesters van de Munten, 7 mrt 1797 - 6 nov 1797.; 225
        - Gecommitteerden uit de Gewapende Burgermachten, 10 mrt 1796 - 7 sep 1796. Militaire autoriteiten, 22 jan 1796 - 19 dec 1796. College van Administratie over de door de Fransen geabandonneerde goederen van de Vorst van Nassau aan de Commissie van Superintendentie, 4 mrt 1797 - 14 jul 1797 Missiven uit het Buitenland aan de Commissie van Buitenlandse Zaken van de Nationale Vergadering, 27 feb 1797 - 5 dec 1797, 226
          Gewapende Burgermachten: Vóór 1 maart 1796 gericht aan het Comité tot de Algemene Zaken van het Bondgenootschap te Lande en aan de Staten-Generaal.
          Buitenlandse missiven: Gericht aan de Commissie van Buitenlandse Zaken van de Nationale Vergadering, en afkomstig uit:
          Denemarken, 27 feb 1797
          Duitse vorsten en Hannover, 20 jan 1797 - 28 aug 1797
          Frankrijk, 14 sep 1797
          Pruisen, 18 jul 1797 - 30 okt 1797
          Spanje, 28 jan 1797 - 05 dec 1797
          Zweden, 13 mrt 1797 - 20 nov 1797.
        - Provinciale bestuur van Gelderland 19 jan 1796 - 31 jul 1797, 227
        - Provinciale bestuur van Holland 4 feb 1796 - 5 jan 1797, 228
        - Provinciale bestuur van Zeeland 2 jan 1796 - 21 sep 1798, 229
        - Provinciale bestuur van Utrecht 7 jan 1796 - 27 dec 1798, 230
        - Provinciale bestuur van Friesland 2 jan 1796 - 18 apr 1799, 231
        - Provinciale bestuur van Overijssel 2 jan 1796 - 11 sep 1798, 232
        - Provinciale bestuur van Groningen 7 jan 1796 - 20 jun 1799, 233
        - Provinciale bestuur van Drenthe 11 feb 1796 - 28 jun 1799, 234
        - Provinciale bestuur van Bataafs Brabant 4 jan 1796 - 15 mei 1799, 235
    - PUBLIKATIES, A.3.2
      - Gebundelde publicaties van de Provisionele representanten van het volk van Holland / Provinciaal Bestuur / Comité van Holland, het Intermediair Administratief Bestuur van het voormalig gewest Holland, de Nationale Vergadering, de Constituerende Vergadering, het Intermediair Wetgevend Lichaam en het (Provisioneel en Intermediair) Uitvoerend Bewind. Deel 2 tot en met 4., 1796 - 1798; ---; 3 delen
        In de
        Hollandse gebundelde Publicaties, deel 2 tot en met 4
        zijn publicaties van het hoogste bestuur van het Bataafse Gemenebest opgenomen. Deze zijn raadpleegbaar in de bibliotheek van het Nationaal Archief.
      - Publicatiën van het Hoogst Bestuur der Bataafse Republiek, uitgave van proclamaties, publicaties en notificaties van de hoogste organen van de wetgevende en uitvoerende macht, met ingebonden jaarindices. Deel 1 en 2., 1796-1798; ---; 2 delen
        De belangrijkste besluiten van de Nationale vergadering en van de Constituerende Vergedaring zijn gepubliceerd in deze
        "Publicatiën"
        , een voorloper van het Staatsblad. Deel 1 bevat de besluiten van de Nationale Vergadering (1796 - 1797) en deel 2 de besluiten van de Nationale Vergadering en de Constituerende Vergadering. Deze zijn raadpleegbaar in de bibliotheek van het Nationaal Archief.
      - Publicatiën en Proclamatiën van de Nationale Vergadering, de Constituerende Vergadering, van het Uitvoerend Bewind, van het Staatsbewind, van de Raadpensionaris en van de Koning van Holland Met jaarlijkse index in elk deel., 1 mrt 1796 - 29 dec 1809; ---; 13 delen
        Aanwezig in de Collectie Gedrukte Staatsstukken: Nummer toegang: 2.01.40.02; inv. nrs 45-57.
      - Registers op de Proclamatiën, Publicatiën enz. van de Nationale Vergadering en opvolgende Algemene Besturen sedert 1 maart 1796 - 29 december 1809, 1 mrt 1796 - 29 dec 1809; ---; 1 deel
        Aanwezig in de Collectie Gedrukte Staatsstukken: Nummer toegang: 2.01.40.02; inv. nr 58. Dit is een compilatie van de indices, beschreven in nummer toegang 2.01.40.02, inv.nrs. 45-57.
      - Register der Publicatiën, index op de publicaties en proclamaties van de Nationale Vergadering en opvolgende algemene besturen. Niet gedrukt., 1796 - 1810; ---; 3 delen
        Aanwezig in de Collectie Gedrukte Staatsstukken: Nummer toegang: 2.01.40.02; inv. nr 59-61
    - AKTEN, A.3.3
      - Minuten van akten van de Nationale Vergadering, van de Constituerende Vergadering en van het Intermediair Wetgevend Lichaam., 18 mei 1795 - 21 jun 1798; 158
        Bevat de volgende soorten akten:
        Pardon en abolitie, 1796 - 1798
        Approbatiën, 28 jan 1796, 1798
        Confirmatie van vicariën, 2 mei 1798
        Creatie als notaris, 1798
        Relief van verzuimd leen, 3 apr 1798
        Brief van requeste civ., 4 okt 1796
        Mandementen van revisie, 1796 - 1798
        Indemniteit, 3 mei 1796
        Venia aetatis, 1797 - 1798
        Credentiaal, 9 jun 1797
        Legitimatie, 1796 - 1798
        Non prejudice, 12 okt 1797
        Ontslag van fideï-commis, 1798
        Aanstellingen (Commissiën) van de Staten-Generaal, 18 mei 1795 - 20 mrt 1796
        Aanstellingen (Commissiën) van de Nationale Vergadering, 22 apr 1796 - 22 dec 1797.
        Bevat eveneens enkele rekesten om schadeloosstelling voor afgeschafte heerlijke rechten en tienden (art. 25 van de Algemene Beginselen van de Staatsregeling 1798). In sommige omslagen nog enkele akten van de Staten-Generaal.
    - TRAKTATEN EN RATIFICATIES, A.3.4
      - Akte van accessie van de Bataafse Republiek, te Aranguez uitgevaardigd, tot het traktaat van offensieve en defensieve alliantie, op 8 augustus 1796 gesloten tussen de Franse Republiek en de koning van Spanje. 1797 juni 28. Met volmachten en bijlagen. 1797., Akte van conventie, te Aranguez gesloten tussen de Bataafse Republiek en de koning van Spanje, inzake het zenden van 6000 man Spaanse troepen naar West-Indië. 1797 april 23.; ---; 1 omslag
        Zie het archief van de Staten-Generaal 1576 - 1796: nummer toegang 1.01.08 (4108) inv.nr 12597.282
      - Akte van conventie, te 's-Gravenhage gesloten tussen Frankrijk en het Uitvoerend Bewi:nd van de Bataafse Republiek, over het onderhoud van de Franse hulptroepen bij de Republiek., 1798 april 12; ---; 1 stuk
        Zie het archief van de Staten-Generaal 1576 - 1796: nummer toegang 1.01.08 (4109) inv.nr 12597.283
      - Akte van ratificatie, te San Ildefonso uitgevaardigd door de koning van Spanje, van de accessie van de Staten-Generaal aan het traktaat van offensieve en defensieve alliantie, 8 augustus 1797 tussen hem en de Franse Republiek gesloten. 1797 augustus 28. Met bijlage. 1797., Akte van ratificatie, te San Ildefonso uitgevaardigd door de koning van Spanje, van de conventie in zake het zenden van 6000 man Spaanse troepen naar West-Indië. 1797 augustus 28. Met twee bijlagen.; ---; 5 stukken
        Zie het archief van de Staten-Generaal 1576 - 1796: nummer toegang 1.01.08 (4120) inv.nr 12628.9
      - Repertorium ofte Index van de Tractaten, gesloten tussen Hunne Hoogmogende de Staten-Generaal der Vereenigde Nederlanden en opvolgende Bataafse besturen en de Buitenlandse Mogendheden van de jaren 1701 t/m 1797, berustende thans (1851) in het Rijksarchief te 's-Gravenhage en idem van de ratificatiën op de Tractaten enz., 18e eeuw; ---; 2 delen
        Zie het archief van de Staten-Generaal 1576 - 1796: nummer toegang 1.01.08 inv.nr 12687
    - COMMISSORIAALLIJSTEN EN AFGIFTEBEWIJZEN, A.3.5
      - Staten van onafgedane commissarialen van de Nationale Vergadering, de Constituerende Vergadering, het intermediair Wetgevend Lichaam en de Eerste Kamer van het Vertegenwoordigend Lichaam., 4 mrt 1796 - 18 sep 1801; 504-506A; 4 pakken
        Ook voor commissoriaallijsten inv.nr. 446 onder F en G.
        - 4 mrt 1796 - 29 dec 1798, 504
        - 1 jan 1799 - 28 juli 1800, 505
        - 8 aug 1800 - 17 sep 1801, 506
        - Indices op de commissoriaallijsten, 31 juli 1799 - 18 sep 1801, 506A
      - Reçu's en bewijzen van afgegeven stukken uit de griffies van de Staten-Generaal en van de Nationale Vergadering., 1699 - 1803; ---
        Zie het archief van de Staten-Generaal 1576 - 1796: nummer toegang 1.01.08 inv.nr 12696
  - COMMISSIE-ARCHIEVEN, A.4
    Commissievorming in de Nationale Vergadering en zijn rechtsopvolgers
    Ter voorbereiding van de beraadslagingen in de vergadering werd een zaak vaak eerst in handen gesteld een commissie van enkele leden. Het door zo een commissie uitgebrachte advies werd dan voorwerp van discussie in de plenaire vergadering. Al naar gelang de aard van de zaak volgde dan na kortere of langere tijd al dan niet een besluit.
    Tijdens het bestaan van de Nationale Vergadering en opvolgende organen van de wetgevende macht zijn er verscheidene vaste commissies voor bepaalde aangelegenheden geweest. Deze commissies hebben zelfstandig archief gevormd. Omdat het hier instellingen van de wetgevende colleges betreft, worden de archieven van deze commissies in deze inventaris bij het archief van de wetgevende colleges beschreven.
    Bij de staatsgreep van 22 januari 1798 werden alle commissies van de Nationale Vergadering ontbonden; een aantal werd weer opnieuw, soms met wat gewijzigde naam en met nieuwe leden, in het leven geroepen en ressorteerde dan onder de Constituerende Vergadering. Van een aantal werd de taak overgenomen door het ingestelde Provisioneel Uitvoerend Bewind. Zie bij de betreffende commissie.
    Behalve deze vijf vaste commissies is er nog een wisselend aantal personele commissies (ad hoc) actief geweest. Om een beeld te krijgen van het voorkomen van deze commissies kan men de zogenaamde Commissoriaallijsten raadplegen
    Inventarisnummers 504-506.
    . In deze lijsten werd aangetekend welke kwesties commissoriaal werden gemaakt en wanneer er op deze kwesties werd gerapporteerd en geconcludeerd.
    Een aantal in het archief opgenomen personele commissies zijn:
    Commissie tot onderzoek der geloofsbrieven (1796-1801)
    Commissie voor de Zaken van Culemborg en Buren ((1795)1796-1797)
    Commissie voor de Gewapende Burgermacht (1796-1798)
    Commissie tot de Zaak der Bataven ((1795)1796-1801)
    Commissie tot Onderzoek naar de Werkzaamheden der Respectieve Comité's (1796-1797)
    Commissie voor de Scheiding van Kerk en Staat (1796-1798)
    Personele Commissie tot regeling van de afkoop van Heerlijke Rechten en Tienden (1798-1802)
    Ter voorbereiding op de beraadslagingen werd een zaak in de vergadering ingebracht. De vergadering kon daarop het besluit nemen om een zaak commissoriaal te maken, dat wil zeggen dat een zaak eerst in handen werd gesteld van een commissie, bestaande uit enkele leden. Het door zo een commissie uitgebrachte advies werd dan voorwerp van discussie in de volle vergadering. Al naar gelang de aard van de zaak volgde dan na kortere of langere tijd al dan niet een besluit.
    Tijdens het bestaan van de Nationale Vergadering en opvolgende organen van de wetgevende macht zijn er verscheidene vaste commissies voor bepaalde aangelegenheden geweest. Deze commissies hebben zelfstandig archief gevormd. Omdat het hier instellingen van de Wetgevende Colleges betreft worden de archieven van deze commissies in deze inventaris bij het archief van de Wetgevende Colleges beschreven.
    In de periode 1795-1810 ontstonden er voor het eerst geschreven regels omtrent het functioneren van commissies binnen de wetgevende organen. De aard van hun werkzaamheden kan worden gekenschetst als de voorbereiding van wetsvoorstellen en andere besluiten van het parlement.
    De reglementering van die werkzaamheden werd vastgelegd in Reglementen van Orde voor de Wetgevende Colleges en in de Staatsregeling van 1801:
    1796: (vastgesteld op 25-03-1796) Derde hoofdstuk, art. 31 t/m 44, welke artikelen niet noemenswaardig veranderd zijn in het Reglement van Orde van 1797.
    1798: (vastgesteld op 30-05-1798) Derde hoofdstuk art. 36 t/m 40
    1801: (art. 50 van Staatsregeling van 1801) 12 van de 35 leden van het Wetgevend Lichaam moesten een wetsvoorstel voorbereiden, waarna er stemming plaatsvond in het Wetgevend Lichaam
    1808 (art. 28 t/m 33)
    In het Reglement van Orde van 1805 en 1806 zijn geen bepalingen over wijze van voorbereiden door commissies opgenomen. Gedurende het bestaan van het Wetgevend lichaam van het Koninkrijk Holland werd de voorbereiding van de plenaire zitting opgedragen aan de Besognes (= commissies) zoals onder de Republiek van het Ancien Regime. Na 1815 werden er geen vaste commissies meer gevormd naar departement, maar werden er ad hoc afdelingen samengesteld waarvan de bemanning door middel van loting werd bepaald. Pas na 1953 werd het stelsel van vaste commissies naar departement hersteld.
    Volgens het reglement van orde van 1796 werden verscheidene commissies (...) uit de boezem der vergadering met het een of ander belast.
    Deze commissies bestonden uit vijf vaste en een wisselend aantal ad-hoc-commissies (de zgn. personele commissies), die met één of andere bijzondere zaak werden belast (art. 43).
    De Nationale Vergadering stelde de volgende vijf vaste commissies in:
    van Buitenlandsche Zaken
    van Binnenlandsche Correspondentie
    van Finantie
    van Toezigt over de Vergaderplaats en de Policie derzelve
    van de Drukkerije.
    In de archiefstukken kan men kleine variaties in de benaming van de commissies aantreffen.
    Literatuur over dit onderwerp bij: G.H. Hagelstein, De parlementaire commissies, in de serie Nederlands parlementsrecht, Monografie 6, (Groningen, 1991) en J.G. Pippel, Het reglement van orde van de Tweede Kamer der Staten-Generaal, zijn geschiedenis en toepassing (Den Haag, 1950).
    - DE VASTE COMMISSIES, A.4.1
      - Commissie van Buitenlandse Zaken, A.4.1.1
        De commissie bestond volgens het Reglement van Orde van de Nationale Vergadering uit zes leden en de tijdelijke President van de Nationale Vergadering (art.32).
        Elke twee maanden moest een der leden uitgeloot worden en moest een ander lid door de Vergadering gekozen worden. Het nieuwe lid mocht bij de eerstvolgende verkiezing niet worden uitgeloot. De uitgelotene kon echter terstond weer in de Commissie benoemd worden (art.33). De zes leden werden gekozen uit een getal van twaalf geschikte en bekwame personen die waren geselecteerd door de fungerende president van de Nationale Vergadering en de reeds benoemde leden der Commissie van Constitutie (art.34). De Commissie had een eigen secretaris (niet stemgerechtigd), die door de Vergadering werd gekozen uit drie door de Commissie geselecteerde, geschikte kandidaten (art.35, 36). De Commissie en de secretaris moesten zich gedragen naar een Instructie, waarop zij werden aangesteld (art.37).
        Op 25 maart 1796 benoemde de Nationale Vergadering de burger-representanten Lestevenon, de Sitter, Bicker, de Kempenaer, Hahn en de Leeuw tot de eerste leden van de Commissie van Buitenlandse Zaken. F. van Leyden werd op 30 maart 1796 tot secretaris van de Commissie benoemd. Op dezelfde dag werd de Instructie vastgesteld waarnaar de commissie haar werkzaamheden moest inrichten.
        Secrete notulen, d.d. 25 maart 1796, inv.nr. 512.
        De artikelen 1 t/m 17 van de Instructie regelen de interne organisatie van de Commissie. De artikelen 18 t/m 35 stellen de competentie van de Commissie vast. Zo had de Commissie het 'hoogste opzigt over alle de charters van Staat, de Tractaaten met Vreemde Mogendheden en in 't bijzonder de secrete notulen en archieven (...)'.